最高法院刑事判決　　　　　　　　　　　　　　　九十三年度台上字第四八九六號
　　上　訴　人　甲○○
右上訴人因違反廢棄物清理法案件，不服台灣高等法院台南分院中華民國九十年十二
月十一日第二審判決（九十年度上訴字第一四八九號，起訴案號：台灣台南地方法院
檢察署九十年度偵字第一八七０號），提起上訴，本院判決如左：
    主  文
原判決撤銷，發回台灣高等法院台南分院。
    理  由
本件原判決認定上訴人甲○○未領有廢棄物處理許可證或核備文件，竟自民國九十年
二月一日起，以日薪新台幣（下同）一千二百元至五百元不等之代價，僱用已判決確
定之李聰德、林天秋、蘇清化三人，共同基於概括犯意聯絡，在台南縣仁德鄉○○段
九五五之三號土地上，連續違法從事一般廢棄物鋁料之熔煉處理，迄翌(二)日上午十時
十分許，經環保署南區督導隊人員會同環保警察當場查獲等情。因而撤銷第一審關於
上訴人之科刑判決，改判論處上訴人共同連續未依規定領有廢棄物處理許可證或核備
文件，從事廢棄物之處理罪刑。固非無見。
惟查：(一)、連續犯之成立，除主觀上須基於一個概括之犯意外，客觀上須先後數行為
，逐次實施而具連續性，侵害數個同性質之法益，其每一前行為與次行為，依一般社
會健全觀念，在時間差距上，可以分開，在刑法評價上，各具獨立性，每次行為皆可
獨立成罪，構成同一之罪名，始足當之；如數行為於同時同地或密切接近之時地實施
，侵害同一之法益，各行為之獨立性極為薄弱，依一般社會健全觀念，在時間差距上
，難以強行分開，在刑法評價上，以視為數個舉動之接續施行，合為包括之一行為予
以評價，較為合理，則屬接續犯，而為包括之一罪，本院著有八十六年台上字第三二
九五號判例可供參照。本件依原判決認定之事實，上訴人與共犯等係自九十年二月一
日開始從事廢棄物鋁料之熔煉處理，於翌(二)日上午十時十分許經警查獲等情，如果無
訛，其等從事廢棄物鋁料之熔煉處理時間僅一日有餘，其間是否有先後數次可分之處
理行為？抑僅為單一處理行為之接續實施？如屬前者，其先後數行為，究為依一般社
會健全觀念，在時間差距上可以分開，在刑法評價上各具獨立性，每次行為皆可獨立
成罪，構成同一罪名之連續犯？或其數行為係於同時同地密切接近之實施，各行為之
獨立性極為薄弱，依一般社會通念，在時間差距上，難以強行分開，在刑法評價上，
以視為數個舉動之接續施行，合為包括之一行為予以評價較為合理之接續犯？尚不無
深入詳酌餘地。實情為何？因關法律之適用，且與上訴人之利益至有關聯，原審未進
一步查明，並於理由內為必要之說明，率認上訴人為連續犯，自嫌速斷而難昭折服。
(二)、上訴人行為後，廢棄物清理法業經於九十年十月二十四日修正公布施行，將其原
第二十二條第二項之規定，移至第四十六條第一項，其第四款原定「廢棄物清除、處
理許可證或核備文件」，亦修正為「廢棄物清除、處理許可文件」；就該罪構成要件
，作部分之修正。原審於九十年十二月十一日判決時未予比較適用，而逕適用修正前
之舊法論科，於法亦有未合。上訴意旨執此指摘原判決違法，非無理由，認應發回更
審，期臻翔適。
據上論結，應依刑事訴訟法第三百九十七條、第四百零一條，判決如主文。
中　　　華　　　民　　　國　　九十三　　年　　　九　　　月　　 十六 　　日
                              最高法院刑事第十一庭
                                  審判長法官  張　淳　淙
                                        法官  謝　俊　雄
                                        法官  蘇　振　堂
                                        法官  張　春　福
                                        法官  呂　丹　玉
      右正本證明與原本無異
                                              書  記  官
中　　　華　　　民　　　國　　九十三　　年　　　九　　　月　　二十四　　日
                                                                        Ｌ
